【裁判字號】    98,上易,661
【裁判日期】    981014
【裁判案由】    侵權行為損害賠償
【裁判全文】
臺灣高等法院民事判決                 98年度上易字第661號
上  訴  人  甲○○
上  訴  人  丙○○
前  一  人
訴訟代理人  丁○○
上列當事人間侵權行為損害賠償事件，兩造對於中華民國98年6
月1日臺灣士林地方法院98年度訴字第243號第一審判決各自提起
上訴，本院於98年9月30日言詞辯論終結，判決如下：
    主  文
原判決關於命上訴人丙○○給付及該訴訟費用部分廢棄。
前開廢棄部分，上訴人甲○○在第一審之訴駁回。
上訴人甲○○之上訴駁回。
廢棄改判部分第一、二審訴訟費用及駁回上訴第二審訴訟費用均
由上訴人甲○○負擔。
    事實暨理由
一、上訴人甲○○主張：上訴人丙○○於民國96年12月4日晚間
    10時15分許，在臺北縣汐止市○○街2巷35號住家後院，因
    洗衣機運轉之問題，與伊在同巷39弄1號住家前院發生口角
    ，在伊住家前方空地於多數人得以共見共聞之狀況下，公然
    辱罵伊「這樣不就是肖ㄟ（臺語）」，而貶損伊之名譽。丙
    ○○在社區所為的行為，導致伊精神上遭受莫大痛苦，爰依
    侵權行為法律關係訴請丙○○給付精神慰撫金新臺幣（下同
    ）170萬元。
    原審判決丙○○應給付甲○○7000元，並駁回甲○○其餘請
    求。甲○○就敗訴部分其中14萬3000元不服提起上訴，其上
    訴聲明：(1)原判決關於駁回甲○○後開之訴部分廢棄。(2)丙
    ○○應再給付甲○○14萬3000元。其答辯聲明：對造之上訴
    駁回。（甲○○就其餘敗訴155萬元部分未表不服，已告確
    定。）
二、上訴人丙○○則以：關於本件侵權行為損害賠償事件，兩造
    早於98年5月4日即已達成和解。丙○○業依和解條件給付甲
    ○○3萬元，甲○○自不得再為本件損害賠償之請求等語，
    資為抗辯。其上訴聲明：(1)原判決不利於丙○○部分廢棄。
    (2)前開廢棄部分，甲○○在第一審之訴駁回。其答辯聲明：
    對造之上訴駁回。
三、查兩造係臺北縣汐止市○○街2巷「伯爵社區」鄰居。丙○
    ○於96年12月4日晚間10時15分許，在臺北縣汐止市○○街2
    巷35號住家後院，因洗衣機運轉之問題，與在同巷39弄1號
    住家前院之甲○○發生口角，在甲○○住家前方空地於多數
    人得以共見共聞之狀況下，公然辱罵甲○○「這樣不就是肖
    ㄟ（臺語）」，而貶損甲○○之名譽。丙○○上開行為經臺
    灣士林地方法院98年度簡上字第10號判處拘役10日，如易科
    罰金以1000元折算1日，並緩刑2年確定在案。有臺灣士林地
    方法院98年度簡上字第10號刑事判決可稽（見本院卷第22至
    31頁），並據本院依職權調閱上開刑事卷宗查明無訛。
四、甲○○主張丙○○前開公然侮辱行為，導致伊精神上遭受莫
    大痛苦，爰依侵權行為法律關係訴請丙○○給付精神慰撫金
    170萬元云云。丙○○則以前詞置辯。經查：
(一)按稱和解者，謂當事人約定，互相讓步，以終止爭執或防止爭
  執發生之契約。和解有使當事人所拋棄之權利消滅及使當事人
  取得和解契約所訂明權利之效力。民法第736條、第737條定有
  明文。和解內容，倘以他種法律關係替代原有法律關係者，則
  係以和解契約創設新法律關係，債務人如不履行和解契約，債
  權人應依和解創設之新法律關係請求履行，不得再依原有法律
  關係請求給付。故和解契約合法成立，兩造當事人即均應受該
  契約之拘束，縱使一造因而受不利益之結果，亦不得事後翻異
  ，更就和解前之法律關係再行主張（最高法院19年上字第1964
  號、83年台上字第620號判例參照）。
(二)查兩造確於98年5月4日簽立和解書，上載：「立和解書人甲○
  ○（以下簡稱甲方）、丙○○（以下簡稱乙方）對於臺灣士林
  地方法院檢察署（檢察署三字應屬誤載）98年度訴字第243號
  業經雙方同意和解，謹書其和解條件如下：一、乙方願意賠償
  甲方慰撫金、損害金新臺幣參萬元正。二、甲方同意撤回告訴
  ，以息訟爭，並除接受前項賠償金外，不再要求任何損害賠償
  。」（見本院卷第51頁）甲○○並於同日書具聲請撤回告訴狀
  ，上載「貴署98年度訴字第243號聲請人告訴被告丙○○涉嫌
  侵權行為損害賠償一案，現因雙方和解為息事寧人，願不再追
  究（下略）」（見本院卷第52頁），雖前開和解書及聲請撤回
  告訴狀均誤載檢察署，惟觀其所載案號及案由，均與原審案號
  案由相同，可知兩造和解之標的確為本事件。
(三)次查，證人戊○○於本院證稱：伊是社區的主委，兩造有糾紛
  ，所以我叫雙方到我家來，還有請總幹事乙○○、金先生也一
  起來談，兩邊有談很多事情，有關於圍牆丙○○負擔三萬元是
  伊提議的，甲○○當時已經做了個圍牆，基於敦親睦鄰，圍牆
  做起來兩家都有好處，所以我就建議丙○○（即童太太）負擔
  三萬元，和解內容就是童太太他們負擔圍牆的三萬元，甲○○
  也不要再告了，日後兩家和睦相處。童太太已經付錢給甲○○
  ，兩家有同意這個和解等語。證人乙○○並證稱：98年5月3日
  在戊○○主委家時兩造先口頭約定，隔日（98年5月4日）到服
  務處，丙○○交付3萬元給甲○○，甲○○就簽了撤回告訴狀
  及和解書。當時兩造在洽談和解時，確有提到丙○○一方補貼
  甲○○圍牆3萬元，兩邊就要撤回對彼此之訴訟等語（見本院
  卷第78、79頁）。足證兩造就本件侵權行為損害賠償事件確已
  達成3萬元和解之合意。
(四)甲○○雖提出另紙和解內容（見本院卷第53頁），謂兩造和解
  條件非3萬元，該3萬元僅為單純補貼圍牆費用，與本件侵權行
  為賠償無涉云云。然此據丙○○堅決否認。查證人乙○○證稱
  該和解內容是丙○○付給甲○○3萬元，甲○○也簽好上開聲
  請撤回告訴狀及和解書後，甲○○才從伊之電腦列印該紙和解
  內容，當時伊和戊○○、金祖根想兩造已經和解，所以沒有細
  看內容就簽名，後來交給丙○○夫妻時，他們就有意見。而該
  和解內容第1條第4項及第2條內容，是兩造在黃主委家商談和
  解時所未談到的（見本院卷第79頁）。顯見該紙和解內容，乃
  甲○○於兩造成立和解後，片面自行更易和解內容，自不生拘
  束對造之效力。
(五)綜上，兩造就本件侵權行為損害賠償事件業已達成和解，丙○
  ○復已給付3萬元而依約履行和解契約內容，甲○○自不得再
  依侵權行為法律關係請求丙○○賠償。
五、從而，甲○○依侵權行為法律關係，請求丙○○15萬元，洵
    屬無據，不應准許。原審判命丙○○給付7000元予甲○○，
    容有未洽。丙○○上訴意旨指摘原判決此部分不當，求予廢
    棄改判，為有理由，應由本院予以廢棄改判，如主文第2項
    所示。至原審就甲○○前開請求判決敗訴部分，理由雖有不
    同，結論則無二致，甲○○上訴意旨指摘原判決不當，求予
    廢棄改判，為無理由，應予駁回。
六、據上論結，本件丙○○上訴為有理由，甲○○上訴為無理由
    ，依民事訴訟法第450條、第449條第2項、第1項、第78條，
    判決如主文。
中    華    民    國    98    年    10    月    14    日
                  民事第一庭
                      審判長法  官  張耀彩
                            法  官  林金吾
                            法  官  盧彥如
正本係照原本作成。
不得上訴。
中    華    民    國    98    年    10    月    15    日
                            書記官  鄭兆璋


司法院資訊處製作；財團法人民間司法改革基金會備份。
